【裁判字號】    89,易,1000
【裁判日期】    890918
【裁判案由】    竊盜等
【裁判全文】
臺灣臺南地方法院刑事判決                        八十九年度易字第一號
    公  訴  人  臺灣台南地方法院檢察署檢察官
    被      告  戊○○
右列被告因行使偽造文書等案件，經檢察官提起公訴 (八十九年度偵字第一八六八號
、第二八二八號)，及移送併辦（八十九年度偵字第三二三七號、第三八二六號），
本院判決如左：
    主  文
戊○○意圖為自己不法之所有，以詐術使人將本人之物交付，處有期徒刑壹年陸月。
附表所示之物均沒收。
    事  實
一、戊○○前因擄人勒贖案件經法院判處無期徒刑在案，於民國八十四年十月二十三
    日假釋並付保護管束，為恐自己有前科紀錄，遭警方盤查，竟意圖為自己不法之
    所有，於八十五年十月十一月間，在台南縣歸仁鄉○○村○○○街二八巷七號住
    處，竊取胞弟丁○○所有置於機車行李箱之身分證一枚得手後，遂基於行使變造
    身分證之概括犯意，先將自己之照片換貼於丁○○之身份證上，而變造丁○○之
    身分證，並持之影印後備用，而變造該身分證影本一紙，致丁○○可能誤遭警方
    逮捕而足生損害於丁○○及戶政機關管理戶籍之正確性，再思及若有記者身分，
    則遭警方臨檢時更容易瞞過警方，乃於八十六年十一月十日再經甲○○友人簡足
    之介紹，至甲○○任負責人之梅花日報擔任記者，並再持上開經變造之戊○○之
    身分證一枚及新台幣（下同）三千元，交由甲○○申請、而由梅花日報發給名義
    、年籍、身分證字號均為丁○○、照片為戊○○、行政院新聞局局版高市報字第
    參參號之服務證一枚，而足生損害於梅花日報就對報社記者管理之正確性，並藉
    此取得甲○○信任後，而基於意圖為自己不法所有之犯意，持票號ＷＦ─000
    0000號、付款人台南市第五信用合作社、發票日八十六年六月三十日、金額
    十四萬五千元之支票一紙，向甲○○詐稱需現孔急，該紙支票一週即將到期，屆
    期兌現即可再找回七萬五千元，致甲○○陷於錯誤而交付現金十四萬五千元，詎
    支票到期因存款不足而遭退票，戊○○隨即避不見面，致甲○○追索無著。復於
    八十六年十二月二十一日八時三十分許，偕同不知情之賴姓友人，至乙○○○○
    有限公司位於高雄小港機場一樓大廳環球租車櫃台，持上開服務證及現金一萬元
    向承辦人員丙○○承租裕隆牌、車別ＭＡＲＣＨ、車號ＹＡ─９４２８號之自用
    小客車一輛，租期自八十六年十二月二十一日起至同年月三十一日止，詎戊○○
    取得上開汽車之持有後，租期屆至後，竟意圖為自己不法之所有，變易持有為所
    有之意思，將上開自用小客車據為己有，而拒不歸還上開自用小客車。嗣於八十
    八年十二月十五日十六時四十分許，在彰化縣和美鎮○○路六百之十五號租屋處
    ，為逃避警方搜索，竟持上開偽造之身分證影本及梅花日報服務證冒名應訊，並
    分別基於接續犯意，先後於同日，在附表所示之搜索票上及搜索扣押證明書上，
    各偽造「丁○○」名義之簽名一枚。足生損害於丁○○之名譽，後為警識破，始
    悉上情。
二、案經甲○○、丙○○告訴及彰化縣警察局移請台灣彰化地方法院檢察署轉呈台灣
    高等法院檢察署令轉臺灣台南地方法院檢察署檢察官偵查起訴。
        理  由
一、訊據被告就右開竊取丁○○國民分身證後，加以變造，嗣持該分證申請報社服務
    證，再於警方搜索時，持上開偽造之身分證影本及梅花日報服務證冒名應訊，並
    分別基於接續犯意，先後於同日，在台灣彰化地方法院檢察署搜索票上及搜索扣
    押證明書上，各偽造「丁○○」名義之簽名一枚等情，及就向被害人甲○○借款
    十四萬五千元、向丙○○租用小客車一節，固不否認，惟矢口否認有詐欺及侵占
    犯行，辯稱係因遭警方發現行蹤，不得已逃往北部，而未及還錢，另遭警方追捕
    ，不得已棄車潛逃，惟數天後返回停車位置發現車輛已不見蹤影云云。經查：
(一)、被告就右開竊取丁○○國民分身證後，加以變造，嗣持該分證申請報社服務證，
    再於警方搜索時，持上開偽造之身分證影本及梅花日報報社服務證冒名應訊，並
    先後於同日在台灣彰化地方法院檢察署搜索票上及搜索扣押證明書上，各偽造「
    丁○○」名義之簽名一枚等竊盜、行使變造國民身分證、偽造署押犯行部分，坦
    承不諱，核與被害人戊○○所供：「（問卷附證件是否你本人）不是，那是我哥
    哥，他叫戊○○，因為前年我曾遺失身分證．．」（參台灣高雄地方法院八十七
    年度偵字第二０九二號卷第八頁背面）等語，另與甲○○於本院審理時結證稱：
    「（問：擔任記者需要檢具什麼）他拿身分證正本來，透過簡足即張太太介紹的
    ，我們很熟，報社就發給他報社服務證」（本院八十九年五月十一日訊問筆錄）
    等語相符，復有附表所示之搜索票、搜索扣押證明書、變造丁○○國民身分證影
    本各一紙及梅花日報服務證一枚，附卷可稽，被告上開犯行洵堪認定。
(二)、被告持上開支票向被害欺甲○○詐欺十四萬五千元犯行一節，業據被害人甲○○
    指訴歷歷，再被告以假冒之身分持支票向他人借錢，支票屆期不獲兌現，嗣隨即
    避不見面，其詐欺犯意灼然至明，此外復有被害人甲○○所提之支票往來紀錄一
    紙在卷可稽，被告所辯顯事後卸責之詞，不足採信。
(三)、被告侵占右開自用小客車犯行部分，業據被害人丙○○到庭指訴在卷，又被告以
    假名向被害人租用自用小客車，租期屆至復拒不歸還車輛，亦未與被害人聯絡，
    亦據被告自承在卷，故被告辯稱無侵占犯意，為事後卸責之詞，不足採信，此外
    復有汽車行車執照、汽車租賃契約書各一紙在卷可稽，被告侵占犯行洵堪認定。
二、核被告戊○○竊取丁○○國民身分證所為係犯刑法第三百二十條第一項之竊盜罪
    ，被告竊得身分證後貼上自己之照片加以影印後備用，嗣後並持該身分證影本申
    請梅花日報之服務證及持該身分證影本冒名應訊，所為係犯刑法第二百十六條、
    第二百十二條之行使變造國民身分證罪。被告變造身分證之低度行為為行使之高
    度行為所吸收，不另論罪。被告前後二次行使變造國民身分證之犯行，時間緊接
    ，犯罪構成要件相同，顯均係基於概括之犯意反覆為之，應依連續犯之規定論以
    一罪並加重其刑。又被告前後二次在附表所示之搜索票上及搜索扣押證明書上偽
    造「丁○○」名義之簽名，係利用同一機會，在同一時地就同一犯罪構成事實，
    本單一犯意接續進行，以實現一犯罪構成要件之單一行為，為接續犯，應單純論
    以一刑法第二百十七條第一項之偽造署押罪。再被告向甲○○詐取財物部分，所
    為係犯刑法第三百三十九條第一項之詐欺罪。被告侵占上開自用小客車部分，係
    犯刑法第三百三十五條第一項之罪。被告所犯上開五罪間，有方法結果之牽連關
    係，應從重論以刑法第三百三十九條第一項之詐欺罪。爰審酌被告犯罪之動機、
    目的、手段、所生危害、坦承部分犯行等一切情狀，處如主文所示之刑，以資懲
    儆。扣案之服務證及丁○○身分證影本各一紙，依序分別為被告犯得之物及被告
    所有供犯罪所用之物，為被告自承在卷，應依刑法第三十八條第一項第三款及第
    二款宣告沒收。附表所示之「丁○○」簽名二枚，則應依刑第二百十九條規定宣
    告沒收。至被告另偽造之丁○○國民身分證，並未扣案，為免將來執行困難，爰
    不另宣告沒收。
三、被告侵占乙○○○○有限公司裕隆牌車別ＭＡＲＣＨ車號ＹＡ─９４２８號之自
    用小客車一輛及持上開票號ＷＦ0000000號支票，向被害人甲○○以詐得
    十四萬五千元等詐欺部分之犯行（即檢察官以八十九年度偵字第三二三七號併案
    審理部分），雖未據公訴人起訴，惟與上開起訴行使偽造私文書犯行部分，有牽
    連犯等裁判上一罪關係，本院自得併予審理，附此敘明。
據上論斷，應依刑事訴訟法第二百九十九條第一項前段，刑法第三百二十條第一項、
第二百十六條、第二百十二條、第二百十七條第一項、第三百三十九條第一項、第三
百三十五條第一項、第二百十九條、第五十五條、第三十八條第一項第二款、第三款
，罰金罰鍰提高標準條例第一條前段，判決如主文。
本案經檢察官劉聰熙到庭執行職務。
中    華    民    國      八十九    年      九        月        十八    日
                              臺灣臺南地方法院刑事第二庭
                                    法  官   鄧希賢
右正本證明與原本無異。
如不服本判決，應於判決送達後十日內向本院提出上訴狀( 應附繕本 )。
                                    書記官   陳美蓉
中    華    民    國      八十九    年      九        月        十八    日
┌─────┬────────────────┬────────────┐
│編號      │種類                            │數量                    │
├─────┼────────────────┼────────────┤
│一        │彰化地方法院檢察署搜索票上「許文│一枚                    │
│          │壽」署名                        │                        │
├─────┼────────────────┼────────────┤
│二        │彰化縣警察局彰化分局搜索扣押證明│一枚                    │
│          │書「丁○○」署名                │                        │
├─────┼────────────────┼────────────┤
│三        │梅花日報服務證                  │一紙                    │
├─────┼────────────────┼────────────┤
│四        │變造之丁○○身分證影本          │一紙                    │
└─────┴────────────────┴────────────┘
附錄條文：
刑法第二百九十九條第一項
移送前條被略誘人出中華民國領域外者，處五年以上有期徒刑。
刑法第三百二十條第一項
意圖為自己或第三人不法之所有，而竊取他人之動產者，為竊盜罪，處五年以下有期
徒刑、拘役或五百元以下罰金。
刑法第二百十六條
行使第二百十條至第二百十五條之文書者，依偽造、變造文書或登載不實事項或使登
載不實事項之規定處斷。
刑法第二百十二條
偽造、變造護照、旅券、免許證、特許證及關於品行、能力、服務或其他相類之證書
、介紹書，足以生損害於公眾或他人者，處一年以下有期徒刑，拘役或三百元以下罰
金。
刑法第二百十七條第一項
偽造印章、印文或署押，足以生損害於公眾或他人者，處三年以下有期徒刑。
刑法第三百三十九條
意圖為自己或第三人不法之所有，以詐術使人將本人或第三人之物交付者，處五年以
下有期徒刑、拘役或科或併科一千元以下罰金。
刑法第三百三十五條第一項
意圖為自己或第三人不法之所有，而侵占自己持有他人之物者，處五年以下有期徒刑
、拘役或科或併科一千元以下罰金。
刑法第二百十九條
偽造之印章、印文或署押，不問屬於犯人與否，沒收之。


司法院資訊處製作；財團法人民間司法改革基金會備份。
